臺灣高等法院刑事判決　　　　　　　　99年度上訴字第4158號
上　訴　人
即　被　告　甲○○
選任辯護人　張育祺律師
上列上訴人因毒品危害防制條例案件，不服臺灣桃園地方法院99
年度訴字第634號，中華民國 99年10月27日第一審判決（起訴案
號：臺灣桃園地方法院檢察署98年度偵字第 24948號），提起上
訴，本院判決如下：
    主  文
原判決撤銷。
甲○○共同販賣第三級毒品，處有期徒刑貳年陸月。未扣案販賣
第三級毒品所得新臺幣佰元應與徐世鴻連帶沒收之，如全部或
一部不能沒收時，以其與徐世鴻之財產連帶抵償之。
    事  實
一、甲○○於民國98年 1月22日晚間，至徐世鴻位於桃園縣大溪
    鎮○○○街22巷23號住處，適徐世鴻接獲友人乙○○（行為
    時為少年，所涉吸食迷幻藥物非行業經臺灣桃園地方法院少
    年法庭裁定訓誡）來電，甲○○明知愷他命（Ketamine，俗
    稱 K他命）係毒品危害防制條例所公告列管之第三級毒品，
    依法不得販賣，竟與徐世鴻（已經不起訴處分確定，應另由
    檢察官偵辦）共同基於意圖營利而販賣第三級毒品愷他命之
    犯意聯絡，推由徐世鴻在電話中，以新臺幣（下同） 300元
    之價格，向乙○○兜售愷他命，經乙○○應允而達成交易合
    意後，甲○○乃將愷他命 1包放入徐世鴻之包包內，旋駕駛
    車牌號碼KA－8367號自用小客車搭載徐世鴻赴約，於當晚10
    時許，抵達乙○○打工之桃園縣大溪鎮○○路○段201號泉好
    加油站洗車機旁，即推由徐世鴻取出該包愷他命（毛重約較
    0.2公克多一點）交予車窗外之乙○○，並收取300元對價後
    ，交予甲○○點收，甲○○再將錢放入包包內，2 人旋即離
    去。嗣乙○○電聯友人許晁愷，共同前往桃園縣大溪鎮○○
    路之麥當勞店外施用該包愷他命（僅取一點施用）後，共乘
    車號302－BQD號機車行經桃園縣大溪鎮○○路大溪地磅時遭
    警攔檢，在其機車前置物箱之香菸盒內扣得剩餘之愷他命 1
    包（毛重 0.2公克，因鑑驗使用0.01公克），乙○○乃即帶
    同警方至甲○○工作之桃園縣大溪鎮○○路 345號全國加油
    站內查獲徐世鴻與甲○○2人，始循線查獲上情。
二、案經臺灣桃園地方法院檢察署檢察官自動檢舉簽分偵辦後起
    訴。
    理  由
壹、證據能力
一、按被告以外之人於偵查中向檢察官所為之陳述，除顯有不可
    信之情況者外，得為證據；證人、鑑定人依法應具結而未具
    結者，其證言或鑑定意見，不得作為證據，刑事訴訟法第15
    9條之1第2項、第 158條之3分別定有明文。本件證人徐世鴻
    、乙○○、許晁愷偵訊所為經具結之陳述，查無顯不可信情
    狀，且原審法院依當事人聲請，傳喚上揭證人到庭接受被告
    及辯護人詰問，有原審法院審判筆錄可稽（見原審卷第53頁
    至第59頁、第68頁至第77頁），則依上規定，前揭證人偵訊
    證述，自有證據能力。被告於原審法院、本件上訴及本院審
    理時爭執其證據能力，即非可採。
二、次按測謊鑑定，係依一般人在說謊時，會產生遲疑、緊張、
    恐懼、不安等心理波動現象，乃以科學方法，由鑑定人利用
    測謊儀器，將受測者之上開情緒波動反應情形加以記錄，用
    以分析判斷受測者之供述是否違反其內心之真意而屬虛偽不
    實。故測謊鑑定，倘鑑定人具備專業之知識技能，復基於保
    障緘默權而事先獲得受測者之同意，所使用之測謊儀器及其
    測試之問題與方法又具專業可靠性時，該測謊結果，如就有
    利之供述，經鑑定人分析判斷有不實之情緒波動反應，依補
    強性法則，雖不得作為有罪判決之唯一證據，但非無證據能
    力，仍得供裁判之佐證，其證明力如何，事實審法院有自由
    判斷之職權；反之，若其有利之供述，經鑑定並無任何虛偽
    供述之情緒波動反應，又無其他合法之積極證據足以證明該
    部分之犯罪事實時，即可印證其真實性，非不得為有利於受
    測者之認定（最高法院97年度台上字第4370號判決意旨參照
    ），查本件測謊鑑定係經被告同意（見98年度偵字第4382號
    卷《下稱偵卷》第65頁），且內政部警政署刑事警察局鑑識
    科測謊組具備專業之知識技能，使用之測謊儀器及其測試之
    問題與方法復具專業可靠性，被告當時又無身心狀況不佳情
    事，亦無證據證明受測當日有外力干擾等情，有上開測謊鑑
    定過程參考資料內附測謊同意書等存卷可參，是以前開測謊
    鑑定之結果，自有證據能力。被告於原審法院、本件上訴及
    本院審理時質疑其證據能力，亦非有據。
三、其餘本件認定事實所引用之本件卷內所有卷證資料（包含人
    證與文書證據、物證等證據）之證據能力，檢察官及被告、
    辯護人於原審法院及本院準備程序、審理時均不爭執（見原
    審99審訴卷第22頁，原審卷第84頁至第87頁，本院卷第24頁
    、第40頁、第40頁反面、第41頁反面），且無證據證明係公
    務員違背法定程序所取得；又卷內之各項文書證據，亦無刑
    事訴訟法第159 條之4 第1 款、第2 款顯有不可信而不得作
    為證據之情形，故本院均認有證據能力。
貳、實體部分
一、被告甲○○固坦承於上開時間，至徐世鴻住處，於徐世鴻接
    獲乙○○來電後，即駕車搭載徐世鴻前往泉好加油站，待徐
    世鴻自包包內取物交付乙○○並收取現金後，即駕車搭載其
    離去等情（見原99年審訴卷第21頁反面、原審卷第71頁反面
    、第88頁反面），核與證人徐世鴻、乙○○之證述相符（見
    偵卷第31頁至第33頁、第57頁、第58頁、第155 頁至第156
    頁，98年度偵字第24948 號卷第7 頁、第8 頁，原審卷第23
    頁、第53頁至第59頁、第65頁、第68頁至第71頁、第76頁、
    第77頁），並有乙○○所使用門號0000000000號雙向通聯紀
    錄、桃園縣政府警察局搜索扣押筆錄及扣押物品目錄表各1
    件在卷可稽（見偵卷第42頁至第43頁，原審卷第41頁至第43
    頁）。而徐世鴻所交付乙○○者，係扣案之愷他命1 包，亦
    經證人徐世鴻、乙○○證述明確，並有經警在乙○○機車置
    物箱之香菸盒中扣得愷他命1 包扣案可證；而該扣案毒品經
    送臺灣檢驗科技股份有限公司鑑定，確呈愷他命陽性反應（
    毛重0.2 公克，因鑑驗使用0.01公克），亦有該公司98年2
    月12日編號UL/2009/20005 號濫用藥物檢驗報告1 紙可按（
    見原審卷第17頁）；另乙○○、許晁愷於當晚11時許施用愷
    他命後，經查獲員警對其採尿送驗，均呈愷他命陽性反應，
    復有臺灣檢驗科技股份有限公司98年2月13日編號UL/2009/
    20015號、UL/2 009/20016濫用藥物檢驗報告2紙、桃園縣政
    府警察局大溪分局檢體監管紀錄表2紙、被採尿人尿液暨毒
    品真實與姓名編號對照表2紙足資佐證（見偵卷第55頁正反
    面，臺灣桃園地方法院98年度虞調字第22號卷第23頁至第26
    頁、第53頁、第55頁），以上各情，首堪認定。
二、被告甲○○矢口否認販賣愷他命犯行，辯稱：是徐世鴻說要
    拿東西給乙○○，叫我載他去，徐世鴻將東西握在手中交給
    乙○○，我未看清楚何物，徐世鴻也未將 300元交給我云云
    （見原審審訴卷第21頁反面，原審卷第71頁反面、第88頁反
    面），經查：
  (一)被告如何與徐世鴻共同販賣愷他命予乙○○之情，已據實際
    參與共同販賣之證人徐世鴻於原審法院坦認詳供在卷（見原
    審卷第65頁、第68頁至第71頁），證稱：「當時是被告到我
    家找我，約晚上8、9點時，剛好乙○○打電話給我，被告就
    問我是誰，我說是乙○○，被告就叫我問他要不要東西（愷
    他命），我就問乙○○，乙○○就說他要，因為我們知道乙
    ○○在泉好加油站上班，要去的時候，被告就把愷他命放到
    我的包包，我坐在副駕駛座，將包包放在中央扶手座，被告
    就載我到泉好加油站，到了之後，被告將車停在加油站洗車
    機旁，以副駕駛座的位置較靠近乙○○，我將車窗搖下，乙
    ○○就走到駕駛座車門外，交300元給我，我直接將300元傳
    給被告，然後我從包包裡頭拿出 1包愷他命給乙○○」、「
    （問：為何乙○○知道只要拿 300元就可以拿到愷他命？）
    因為被告之前就有跟我、乙○○講過，如果要愷他命可以跟
    他拿，我自己也有跟被告拿過愷他命，所以我知道是 300元
    。我應該有向乙○○提到愷他命1包的價錢是300元」、「我
    確定有將乙○○交給我的 300元交給被告，而且我跟被告之
    間沒有金錢借貸往來」、「（問：乙○○所交付給你並由你
    轉交給被告的300元，是乙○○向你或被告購買愷他命1包的
    價錢，你是否瞭解？）是」、「當時乙○○打電話給我只是
    要聊天，被告就叫我順便問乙○○要不要愷他命」等語（見
    原審卷第68頁至第71頁）。觀諸證人徐世鴻前經檢察官認罪
    嫌不足而不起訴處分確定（見偵卷第161頁至第163頁），若
    非所述為事實，渠實無損人不利己，於原審法院如此詳認與
    被告共同販毒情節之理。且徐世鴻雖同涉販毒重罪，惟就自
    身犯行坦認不諱，而無推諉，復經具結，依理，實無甘冒偽
    證、販毒刑責而誣陷被告之理，是其所述，實極可信。
  (二)證人徐世鴻所述交易情節，復與購毒之證人乙○○所述一致
    （見偵卷第57頁、第58頁、原審卷第23頁、第53頁至第59頁
    、第76頁、第77頁），細核證人乙○○所證：「當天晚上，
    交易毒品之前的1、2個鐘頭，我在加油站快要下班時，我打
    電話給徐世鴻，電話中徐世鴻有問我要不要愷他命，他說那
    邊有1包愷他命300元問我要不要買，我說好，之後被告就載
    徐世鴻到泉好加油站，徐世鴻從手煞車處一個包包裡拿出愷
    他命交給我，我再將300元交給徐世鴻，徐世鴻就將這300元
    轉給被告，被告才將錢放入包包內，所以我認為這是被告的
    貨」、「當初我聽說徐世鴻是幫被告一起在賣愷他命的」、
    「當初我拿 300元給徐世鴻，我有看到徐世鴻交給被告」、
    「我將錢交給徐世鴻，我看到的是徐世鴻將錢交給被告，被
    告將這 300元放入包包內」（見原審卷第53頁至第59頁），
    彼等如何電話聯繫、如何由被告駕車到場交易之情節均合致
    ，其中，證人乙○○詳細指明徐世鴻收取 300元後，交予被
    告放入中央扶手處包包內之細節，更不謀而合，2 人所述，
    自屬可信。
  (三)再乙○○購得愷他命後，前往麥當勞途中，告知同行之許晁
    愷該毒品來源之情節，已據證人許晁愷明確證稱：在麥當勞
    時，乙○○說貨是「阿平」（即被告）那邊的貨等語在卷（
    見偵卷第27頁）；徵諸證人乙○○於遭查獲後，竟係帶警方
    至「被告」工作之加油站處查獲被告等人，證人乙○○並證
    稱：當初警方問我愷他命跟誰拿的，許晁愷跟我有講出徐世
    鴻跟『阿平』（即被告），所以我才帶警方到全國加油站。
    …『阿平』有在全國加油站工作」等語（見原審卷第57頁反
    面、第58頁），足見被告涉案之情明確。至乙○○雖就何以
    帶警至被告加油站，一度推稱係「因為我在現場跟警方說，
    我正要將愷他命送去給被告玩，所以我帶警方去全國加油站
    找被告」云云（見偵卷第11頁），又改稱「是我接到許晁愷
    後，有跟徐世鴻電話聯絡過說我要載許晁愷過去找他，徐世
    鴻就說他在全國加油站等我」云云（見原審卷第58頁），而
    有翻覆，然經核乙○○所使用上開門號自當晚10時下班後至
    11時30分為警查獲前，並無任何與徐世鴻通話之紀錄，可見
    上開說詞，均屬迴護被告之詞，不足憑信。另證人徐世鴻、
    乙○○、許晁愷等人，於查獲之初，雖均一致供稱本案交易
    地點係在徐世鴻之住處，且許晁愷在場目睹，與被告全然無
    關云云，然細節事項彼此不一，復與其等審理中所述均不符
    ，尤以徐世鴻、乙○○、許晁愷所稱「交易地點在桃園縣大
    溪鎮○○○街22巷23號徐世鴻住處」，與乙○○當時行動電
    話基地台位置顯示，乙○○始終在泉好加油站，未有前往徐
    世鴻住處之事證不符（見偵卷第42頁至第43頁），而乙○○
    當時所稱「在徐世鴻家交易，毒品價金直接抵銷徐世鴻欠我
    的500元後，徐世鴻再給我200元」（見偵卷第22頁），更與
    許晁愷所稱「在徐世鴻家交易時，我看到乙○○交給徐世鴻
    300元」（見偵卷第 13頁反面），齟齬不一，證人徐世鴻、
    乙○○、許晁愷嗣均坦認前述不實之情，徐世鴻證稱：「我
    在警局作筆錄時，被告在我附近，所以我在警局作筆錄時不
    敢說到被告」等語（見原審卷第69頁），乙○○證稱：「許
    晁愷沒有看到我毒品交易的過程，因為許晁愷來泉好加油站
    時，被告與徐世鴻已經走了」、「我在警局很緊張，所以沒
    有吐實」（見原審卷第58頁反面）；許晁愷亦證稱：「在警
    詢我是順著乙○○的話講，實際上我沒有去徐世鴻家，我並
    沒有看到毒品交付過程」（見偵卷第26頁、第27頁），可見
    彼等於警詢及初次偵訊所述，乃迴護被告之不實證詞，均無
    可信。至於辯護人雖另稱徐世鴻有勾串乙○○、許晁愷之情
    云云，惟由乙○○與徐世鴻到庭證述內容，2 人關於毒品之
    交易，價金與毒品之交付順序，徐世鴻證稱：「乙○○先拿
    300元給我，我就直接將300元傳給被告，然後我從包包裡拿
    出1包愷他命交給乙○○」（見原審卷第 68頁反面）。乙○
    ○則稱：「徐世鴻先從手煞車處的包包裡拿出 1包愷他命交
    給我，我再將300元交給徐世鴻」（見原審卷第 53頁），完
    全相反，可見並無套招，況徐世鴻若已勾串乙○○並使其不
    實陳述，乙○○豈會一再詳指徐世鴻如何與其電話聯繫、交
    付毒品、收取現金，而無掩飾迴護，是辯護人此部分所辯，
    亦不足據。
  (四)本件經檢察官於偵查中，將被告、乙○○送請內政部警政署
    刑事警察局鑑識科測謊組以熟悉測試法【The Acquaintance
    Test( ACT)】、區域比對法【The Zone Comparison Techni
    que(ZCT)】測謊鑑定結果，認定：一、受測人乙○○於測前
    會談稱有關本案被查獲的愷他命是渠向阿平（甲○○）購買
    的，經測試結果並無不實反應。二、受測試人甲○○於測前
    會談否認本案賣愷他命給阿宏（乙○○），經測試結果呈不
    實反應，有該局 98年9月23日刑鑑字第0980132528號鑑定書
    及測謊鑑定過程參考資料在卷為憑（見偵卷第 95頁至第152
    頁），足徵徐世鴻、乙○○所指被告販毒之情非虛。
  (五)至被告雖一度否認駕車搭載徐世鴻到場之情，辯稱正在加油
    站上班云云（見偵卷第64頁），然與證人徐世鴻、乙○○指
    證之情未合，復與卷內其當晚上班刷卡資料明細顯示在10時
    45分才上班顯然不符（見偵卷第73頁），並無可信。
  (六)衡諸事理，被告若非為與徐世鴻共同販毒牟利，豈有涉險搭
    載徐世鴻前往交易毒品、甚至親手點收毒品價金 300元之理
    。實際參與販毒之徐世鴻，亦無任令不知情之被告在場觀賭
    毒品交易過程，自曝罪行於外，遭致查獲風險。被告所辯情
    節，要不足信。
  (七)本件雖因被告堅不吐實販入毒品價格致無法計算其價差利潤
    ，惟按愷他命為政府嚴格查禁之違禁物，物稀價昂，取得不
    易，且販賣毒品，刑責甚重，被告若非意圖從中賺取差額利
    潤，自無甘冒被處重刑，鋌而走險，送交毒品之理。況被告
    與乙○○並無深交亦非至親，苟無利得，被告應無甘冒風險
    以購入價格轉讓之理，亦無煞費周章，開車奔波送毒之必要
    ，其基於營利之意圖，炯然明甚。按販賣愷他命毒品係違法
    行為，非可公然為之，且有其獨特之販售通路及管道，復無
    公定價格，容易增減分裝之份量，而每次買賣之價量，可能
    隨時依雙方關係深淺、資力、需求量及對行情之認知、來源
    是否充裕、查緝鬆嚴、購買者被查獲時供述購買對象之可能
    風險評估等而異其標準，非可一概而論，而近年來政府為杜
    絕毒品之氾濫，對於查緝施用及販賣毒品之工作，無不嚴加
    執行，販賣毒品罪又係重罪，設若無利可圖，衡情一般持有
    毒品之人當無輕易將所持有之愷他命轉讓他人而甘冒於再次
    向他人購買時，而有被查獲移送法辦之危險之理，且不論是
    瓶裝或袋裝之愷他命，均可任意分裝或增減其份量，而每次
    買賣之價量，亦隨時隨雙方關係之深淺、當時之資力、需要
    程度及對行情之認知等因素，機動的調整，因之販賣之利得
    ，除經承認犯行，或帳冊價量均臻明確外，委難察得實情，
    職是之故，縱未確切查得販賣賺取之實際差價，但除別有事
    證，足認係按同一價格轉讓，確未牟利外，尚難執此認非法
    販賣之事證有所不足，致知過坦承者難辭重典，飾詞否認者
    反得逞僥倖，而失情理之平，惟販賣之人從價差或量差中牟
    利之方式雖異，然其販賣目的在意圖營利則同一，堪認被告
    購入愷他命之價格必較其售出之價格低廉，或以同一價格而
    減少愷他命之份量，而有從中賺取差額利潤圖利之意圖及事
    實，此應屬合於論理法則，且不違背社會通常經驗之理性判
    斷，是被告販賣愷他命，有營利之意圖，亦可認定。
  (八)被告上訴意旨雖謂：(一)據證人乙○○於原審法院審理時證稱
    ：我打電話給徐世鴻的目的是要買愷他命；我知道徐世鴻有
    在賣毒品，係因為徐世鴻有問我要不要試試看等語，可知證
    人乙○○係主動向徐世鴻提出購買愷他命之要求，並非被告
    推由徐世鴻向乙○○兜售，是原判決認定事實有誤。(二)證人
    徐世鴻於偵查中及原審法院審理時之證述有極大差異，係因
    證人徐世鴻與證人乙○○勾串，其為脫免或減輕罪責而更易
    前詞，是其所述，實不足採。(三)原判決認徐世鴻收取 300元
    後交予被告點收，再將錢放入包包內，惟證人乙○○立於副
    駕駛座旁，對於中央扶手位置不易看清，有誤認可能，且若
    系爭毒品確由被告所販賣，為何將錢放入徐世鴻包包，是無
    從由乙○○之證述認定被告有收款。(四)原判決認證人乙○○
    有對證人許晁愷表示愷他命係向被告所購買，惟依員警劉世
    民於偵查中之證述，乙○○、許晁愷當初遭警查獲時，僅向
    警方供稱毒品係向徐世鴻購買，並未供稱是向徐世鴻及阿平
    購買，是原判決認定事實有誤等語，惟查：(一)據證人徐世鴻
    於原審法院審理時證稱：「當時是甲○○來我家找我聊天，
    當時約晚上8、9點時，剛好乙○○打電話給我，甲○○就問
    是誰，我說是乙○○，甲○○就叫我問他要不要東西（愷他
    命），本來乙○○打電話來跟我聊天，我就問乙○○，乙○
    ○就說他要，我沒有問他要多少，因為我們知道乙○○在泉
    好加油站上班，所以我與甲○○就直接去泉好加油站找乙○
    ○」、「（為何甲○○一聽到你接到乙○○的電話後，就請
    你詢問乙○○是否要東西？）當時乙○○打給我只是要聊天
    ，甲○○就叫我順便問乙○○要不要愷他命」等語（見原審
    卷第68頁反面、第70頁），可知案發當日，乙○○本係打電
    話與徐世鴻聊天，於徐世鴻與乙○○以電話談話期間，被告
    即推由徐世鴻向乙○○兜售愷他命，是被告上訴意旨指稱原
    判決認被告推由徐世鴻向乙○○兜售之事實有誤云云，自與
    卷證內容不符，要非可採。(二)原判決已就被告辯稱徐世鴻有
    勾串乙○○乙節，說明其不採之理由，略謂：「觀諸證人徐
    世鴻前經檢察官認罪嫌不足而不起訴處分確定，若非所述為
    事實，渠實無損人不利己，於原審法院如此詳認與被告共同
    販毒情節之理，且徐世鴻雖同涉販毒重罪，惟就自身犯行坦
    認不諱，而無推諉，復經具結，依理，實無甘冒偽證、販毒
    刑責而誣陷被告之理，是其所述，實極可信。…由乙○○與
    徐世鴻到庭證述內容，2 人關於毒品之交易，價金與毒品之
    交付順序，徐世鴻證稱：乙○○先拿 300元給我，我就直接
    將300元傳給被告，然後我從包包裡拿出1包愷他命交給乙○
    ○；乙○○則稱：徐世鴻先從手煞車處的包包裡拿出 1包愷
    他命交給我，我再將 300元交給徐世鴻。完全相反，可見並
    無套招，況徐世鴻若已勾串乙○○並使其不實陳述，乙○○
    豈會一再詳指徐世鴻如何與其電話聯繫、交付毒品、收取現
    金，而無掩飾迴護，是辯護人此部分所辯，亦不足據」等語
    （見原判決第5頁、第7頁），再者，細繹證人徐世鴻於原審
    法院之證述內容，其就本案販賣及交付愷他命之過程，並未
    迴避其與被告一同前往、協助交付愷他命及收取現金等情節
    ，實難謂其有為脫免或減輕罪責而故意翻異其詞，是被告上
    訴意旨再指稱證人徐世鴻與證人乙○○勾串，為脫免或減輕
    罪責而更易前詞，其所述不實云云，尚難遽採。(三)據證人乙
    ○○於原審法院審理時證稱：「我當時看到車內在手煞車處
    有一個包包」、「愷他命是徐世鴻從包包內拿出來給我，我
    拿300元交給徐世鴻，徐世鴻將300元交給甲○○，甲○○將
    錢放在這個包包內」、「我看到的是徐世鴻將錢交給你（指
    被告），你將這 300元放入包包內」等語（見原審卷第53頁
    、第59頁），可知證人乙○○確有看見徐世鴻將錢交予被告
    ，再將 300元放入包包內，被告上訴意旨辯稱證人乙○○立
    於副駕駛座旁，對於中央扶手位置不易看清，有誤認可能，
    且如系爭毒品係由被告所販賣，為何將錢放入徐世鴻包包，
    故無從由乙○○之證述認定被告有收款云云，純屬被告個人
    臆測之詞，未舉證以實其說，核與卷證內容不符，亦無足採
    。(四)據證人許晁愷於檢察官偵訊時證稱：「（在麥當勞時，
    有無問乙○○愷他命來源？）乙○○說貨是阿平那裡的貨」
    、「（乙○○稱他拿愷他命是要去給阿平玩，為何與你說的
    不同？）乙○○說貨是阿平那邊的貨」、「（有無問乙○○
    貨是從哪裡來的？）有，他好像說貨是阿平那邊的」等語（
    見偵卷第27頁、第58頁），復據證人乙○○於檢察官偵訊時
    證稱：「（有無講過貨是跟阿平買的？）有，是騎車要去麥
    當勞，聊天時跟許晁愷說貨是從阿平那邊來的」等語（見偵
    卷第58頁），可知證人乙○○確有對證人許晁愷表示愷他命
    之貨源來自被告，被告上訴意旨再辯稱原判決認證人乙○○
    有對證人許晁愷表示愷他命係向被告所購買之事實有誤云云
    ，亦與卷證內容不符，殊難採信。綜上，被告上訴意旨所指
    ，洵非可採。
  (九)綜上所述，被告所辯，核係卸責之詞，本件事證已臻明確，
    被告請求傳訊證人乙○○、許晁愷、警員劉世民核無必要，
    被告犯行，洵堪認定，應依法論科。
三、被告行為後，毒品危害防制條例部分條文業於 98年5月20日
    修正公布，並自公布日 6個月施行（最高法院99年度台上字
    第3968號判決意旨參照），則比較該條例第4條第3項修正前
    規定：「製造、運輸、販賣第三級毒品，處五年以上有期徒
    刑，得併科新臺幣五百萬元以下罰金。」，修正後則規定：
    「製造、運輸、販賣第三級毒品，處五年以上有期徒刑，得
    併科新臺幣七百萬元以下罰金」，經比較結果，修正後之規
    定對被告並未較為有利，是依刑法第2條第1項前段規定，自
    應適用98年5月20日修正公布前之毒品危害防制條例第4條第
    3項規定。
四、核被告甲○○所為，係犯 98年5月20日修正公布前毒品危害
    防制條例第4條第3項之販賣第三級毒品罪。按上訴人於行為
    時持有第三級毒品之行為不構成犯罪，原判決理由竟謂「渠
    等持有第三級毒品之低度行為，應為販賣之高度行為所吸收
    ，均不另論罪」，即有違誤（最高法院99年度台上字第1277
    號判決意旨參照）。本件被告因販賣而持有愷他命之行為，
    因該修正前毒品危害防制條例並未有處罰持有第三級毒品行
    為之明文，自無庸論以持有愷他命，允宜敘明。被告與徐世
    鴻間，就上開犯行，有犯意聯絡及行為分擔，為共同正犯。
    次按成年人對未成年人犯毒品危害防制條例第6條、第7條、
    第 8條之罪者，始應依各該條項之罪，加重其刑至二分之一
    ，此觀同條例第 9條之規定自明。按上訴人販賣第三級毒品
    予少年林員，不在上揭條例所規定應加重其刑之範圍，且亦
    非屬於兒童及少年福利法第70條第 1項所規定成年人故意對
    少年犯罪，應加重其刑之範圍，自不能適用該法條對上訴人
    加重其刑，原判決竟適用該法條對上訴人加重其刑，自有適
    用法則不當之違誤（最高法院95年度台上字第4670號判決意
    旨參照）。本件被告所為販賣第三級毒品予少年乙○○之犯
    行，不得依兒童及少年福利法第70條第1項規定加重其刑，
    允宜敘明。
五、原審法院認被告犯罪事證明確，予以論罪科刑，固非無見。
    惟查：(一)本件經新舊法比較結果，修正後之毒品危害防制條
    例第4條第3項規定對被告並未較為有利，依刑法第2條第1項
    前段規定，自應適用 98年5月20日修正公布「前」之毒品危
    害防制條例第4條第3項規定，惟原判決竟於理由欄四論罪科
    刑(一)部分，誤載為：被告係犯修正公布「後」之毒品危害防
    制條例第4條第3項之販賣第三級毒品罪等語，即非適法。(二)
    次按刑法第59條規定犯罪之情狀可憫恕者，得酌量減輕其刑
    ，其所謂「犯罪之情狀」，與同法第57條規定科刑時應審酌
    之一切情狀，並非有截然不同之領域，於裁判上酌減其刑時
    ，應就犯罪一切情狀（包括第57條所列舉之10款事項），予
    以全盤考量，審酌其犯罪有無可憫恕之事由（即有無特殊之
    原因與環境，在客觀上足以引起一般同情，以及宣告法定低
    度刑，是否猶嫌過重等等），以為判斷。而就販賣毒品案件
    中，同為販賣毒品之人，其原因動機不一，犯罪情節未必盡
    同，或有大盤毒梟者，亦有中、小盤之分，甚或僅止於吸毒
    者友儕間為求互通有無之有償轉讓者亦有之，其販賣行為所
    造成危害社會之程度自屬有異，於此情形，倘依其情狀處以
    適當徒刑，即足以懲儆，並可達防衛社會之目的者，自非不
    可依客觀之犯行與主觀之惡性二者加以考量其情狀，是否有
    可憫恕之處，適用刑法第59條之規定酌量減輕其刑，期使個
    案裁判之量刑，能斟酌至當，符合比例原則（最高法院95年
    度臺上字第6157號判決意旨參照）。本件被告所犯前揭販賣
    第三級毒品愷他命之犯行，固戕害他人身心，應受非難，惟
    其於販賣數量尚非甚多（毛重約 0.2公克），且不法所得亦
    不高（交易價格為 300元），所販售之愷他命毒品亦非廣泛
    流入市面，危害程度尚非甚廣，與大量散播毒品之大盤、中
    盤毒販相較，其間顯然有別，又被告於案發當時，正就讀聖
    約翰科技大學碩士班自動化及電機整合研究所，有該校成績
    單附原審卷（第95頁）足憑，課餘時則在加油站上班打工，
    且無前科等各情觀之，衡情自屬情輕法重，其犯罪情狀不無
    可憫恕之處，本院認為縱使科以法定最低刑度，猶嫌過重，
    爰就被告所犯販賣第三級毒品罪，依刑法第59條之規定酌減
    其刑。原審法院未就此情予以斟酌，自有未合。被告上訴意
    旨猶執陳詞否認犯罪，雖無理由，惟原判決既有上開可議之
    處，本院自應將原判決撤銷改判。爰審酌被告明知施用第三
    級毒品愷他命具有成癮性，對於人體健康有莫大之戕害，為
    圖一己之私利，竟漠視毒品之危害性，而販賣毒品予少年施
    用，危害他人健康及社會風氣，其犯後迄無悔意，兼衡其智
    識程度、生活狀況、販賣毒品之數量、所得利益等一切情狀
    ，量處有期徒刑2 年6 月。
六、沒收：
  (一)按犯毒品危害防制條例第19條第1 項規定：「犯第四條至第
    九條、第十二條、第十三條獲第十四條第一項、第二項之罪
    者，其供犯罪所用或因犯罪所得之財物，均沒收之。」，犯
    罪所得之財物為新臺幣時，因其本身即為我國現行貨幣價值
    之表示，不發生追徵其價額之問題（最高法院99年度台上字
    第1240號判決意旨參照）。又毒品危害防制條例第19條第 1
    項規定，販賣第三級毒品「所得之財物」沒收之，如全部或
    一部不能沒收時，以其財產抵償之，乃刑法第38條第1項第2
    款、第3款、第3項職權沒收主義之特別規定，係採義務沒收
    主義，用以徹底杜絕行為人貪取暴利之誘因、工具與結果。
    故因販賣毒品所取得之一切對價，自不能與一般正常營利事
    業計算其營利所得之情形相提並論，不問其原屬供販賣所用
    之成本或因此所得之利潤，亦不以當場扣押者為限，本次特
    別規定，應概予沒收，始符對毒害國民身心健康行徑，嚴加
    懲戒之立法意旨（最高法院 99年度台上字第338號判決意旨
    參照）。前揭規定，性質上屬於沒收之補充規定。其屬於本
    條所定沒收之標的，如得以直接沒收者，判決主文僅宣告沒
    收即可，不生「追徵其價額」或「以其財產抵償」之問題，
    須沒收之標的全部或一部不能沒收時，始生「追徵其價額」
    或「以其財產抵償」之選項問題。而「追徵其價額」或「以
    其財產抵償」，分別係針對現行貨幣以外之其他財產與現行
    貨幣之兩種不同選項。所稱「追徵其價額」者，係指所沒收
    之物為金錢以外之其他財產，而不能就原物為沒收時，因其
    實際價值不確定，應追徵其價額，使其繳納與原物相當之價
    額，並無以財產抵償之問題。倘嗣後追徵其價額無結果，而
    須以財產抵償者，要屬行政執行機關依強制執行有關法律執
    行之問題，即無不能執行之情形，自無庸諭知「以其財產抵
    償」。如不能沒收之標的物為金錢時，因價值確定，判決主
    文直接宣告「以其財產抵償」即可，不發生追徵其價額之問
    題，此為最高法院最近所持之見解（最高法院99年度台上字
    第4463號判決意旨參照）；又共同正犯，因其犯罪所得合併
    計算，且於全部或一部不能沒收時以其財產抵償之，為避免
    執行時發生重複沒收、抵償之情形，故各共同正犯之間係採
    連帶沒收主義，於裁判時應諭知連帶沒收、抵償（最高法院
    99年度台上字第2195、1974號、98年度台上字第4618號、第
    4962號、97年度台上字第3745號、95年度台上字第6482號判
    決意旨參照）。查被告所為販賣第三級毒品所得之財物，雖
    未扣案，仍應依毒品危害防制條例第19條第 1項規定宣告沒
    收，如全部或一部不能沒收時，以其財產抵償之，並諭知應
    與共犯徐世鴻連帶沒收、抵償。
  (二)末按沒收為從刑之一種，依主從不可分之原則，應附隨於主
    刑同時宣告之，若無主刑，則從刑即失所附麗。證人李○為
    警查獲時扣得甫自被告處購得愷他命3包，該3包毒品已脫離
    被告之持有，而歸證人李○取得所有，自無從於被告本件主
    刑項下併為諭知沒收（本院98年度上訴字第3114號判決意旨
    參照，另同院98年度上訴字第1312號、2720號判決同此意旨
    ，其中，98年度上訴字第2720號判決經上訴後，由最高法院
    以98年度台上字第7409號駁回上訴確定）。且按毒品危害防
    制條例第18條第 1項前段規定查獲之第一、二級毒品，不問
    屬於犯人與否，沒收銷燬之，其所稱查獲之毒品，係指犯人
    被查獲之毒品而言，原判決既認定程○、陳○被警查獲時分
    別扣得甫向上訴人購得之海洛因各1包，則該2包毒品，自應
    於犯人程○、陳○所犯之罪宣告沒收銷燬，乃原判決竟於上
    訴人所犯販賣毒品罪宣告沒收銷燬，尚有未合（最高法院98
    年度台上字第1223號判決參照，另97年度台上字第2780號、
    3124號均同斯旨），就販賣毒品之人已交付毒品予購毒者之
    情形，因該毒品已脫離販毒者之持有，即非屬於犯人被查獲
    之毒品，認已不得在販賣毒品罪項下宣告沒收銷燬之，亦為
    相同之法理。查本件在乙○○處扣得愷他命1 包（毛重0.2
    公克，因鑑驗使用0.01公克），雖為被告販賣之標的，惟被
    告既已販售交付予乙○○，已脫離被告持有，而歸證人乙○
    ○取得所有，依上說明，本院自無從於本件被告主刑項下併
    為諭知沒收。
據上論斷，應依刑事訴訟法第369條第1項前段、第364條、第299
條第1項前段，98年5月20日修正公布前毒品危害防制條例第 4條
第3 項，毒品危害防制條例第19條第1 項，刑法第2 條第1 項前
段、第11條、第28條、第59條，判決如主文。
本案經檢察官黃朝貴到庭執行職務。
中　　華　　民　　國　100　　年　　1　　月　　19　　日
              　  刑事第二庭審判長法　官　洪光燦
　　　　　　　　　　　　　　　　　法　官  林恆吉
　　　　　　　　　　　　　　　　　法　官  宋明蒼
以上正本證明與原本無異。
如不服本判決，應於收受送達後十日內向本院提出上訴書狀，其
未敘述上訴之理由者並得於提起上訴後十日內向本院補提理由書
（均須按他造當事人之人數附繕本）。「切勿逕送上級法院」。
                                　書記官  陳紀語
中　　華　　民　　國　100　　年　　1　　月　　19　　日
附錄本案論罪科刑法條全文：
毒品危害防制條例第4條
製造、運輸、販賣第一級毒品者，處死刑或無期徒刑；處無期徒
刑者，得併科新臺幣2千萬元以下罰金。
製造、運輸、販賣第二級毒品者，處無期徒刑或 7年以上有期徒
刑，得併科新臺幣1千萬元以下罰金。
製造、運輸、販賣第三級毒品者，處 5年以上有期徒刑，得併科
新臺幣7百萬元以下罰金。
製造、運輸、販賣第四級毒品者，處 3年以上10年以下有期徒刑
，得併科新臺幣3百萬元以下罰金。
製造、運輸、販賣專供製造或施用毒品之器具者，處1年以上7年
以下有期徒刑，得併科新臺幣1百萬元以下罰金。
前五項之未遂犯罰之。
